【裁判字號】    95,訴,1862
【裁判日期】    950818
【裁判案由】    偽造文書等
【裁判全文】
臺灣板橋地方法院刑事判決              95年度訴字第1862號
公  訴  人  臺灣板橋地方法院檢察署檢察官
被      告  乙○○
上列被告因偽造文書等案件，經檢察官提起公訴（95年度偵字第
9996號），被告於本院準備程序進行中就被訴事實為有罪之陳述
，經本院合議庭裁定由受命法官獨任進行簡式審判程序，並判決
如下：
    主  文
乙○○行使偽造私文書，足以生損害於他人，處有期徒刑貳月，
如易科罰金以銀元參佰元即新台幣玖百元折算壹日。
偽造「甲○○」之簽名（署押）壹個沒收。
    事  實
一、乙○○與甲○○原是男女朋友關係，嗣因乙○○經濟不佳，
    無能力自購機車，遂由甲○○於94年6 月間某日，出錢購買
    車牌號碼J6A ─881 號重機車乙部（價款為新台幣「下同」
    4 萬6 千元）借與乙○○使用（該機車登記名義人仍為甲○
    ○），並約定由乙○○有能力工作賺錢時，再分期攤還機車
    購買款項予甲○○。詎乙○○因積欠甲○○款項，又迫於經
    濟壓力之故，竟萌生貪念，竟基於意圖為自己不法所有及基
    於行使偽造私文書之犯意，先於94年7 月8 日上午11時許，
    在與甲○○同居之臺北縣中和市○○路578 號4 樓租屋處，
    乘機竊取甲○○所有皮包內之身分證一張（編號：Ｚ0000000
    00）與印章1 個得手；隨後持至臺北縣中和市○○路○ 段11
    6 號之板橋監理站，假冒「甲○○」之名義而向不知情之監
    理站人員申請過戶，並於汽（機）車過戶申請登記書之「原
    車主名稱」欄位內，偽簽「甲○○」之簽名（署押）並盜蓋
    「甲○○」之印文各乙枚，即表示由「甲○○」同意將上開
    機車移轉登記過戶與乙○○名下之私文書，進而將上開偽造
    之申請書交予監理所人員而行使之，足以生損害於甲○○及
    監理機關對於車輛所有權管理之正確性，而以此法將上開機
    車易持有為所有而侵占入己（機車過戶完後，已將竊得之前
    開身分證與印章放回甲○○皮包）。隨後乙○○於同（94
    ）年10月2 日，將上開機車，持往位於臺北縣永和市○○路
    72號之「宏盛當舖」典當，得款新臺幣3 萬元；嗣甲○○屢
    向乙○○催討前開機車未果，經報警處理，始查知上情。
二、案經甲○○訴由臺北縣政府警察局中和分局報請臺灣板橋地
    方法院檢察署檢察官偵查起訴。
    理  由
一、上開事實已據被告乙○○於偵查中與本院調查及審理時供承
    不諱，核與告訴人甲○○於偵查中指訴之情節相符，並有交
    通部公路總局臺北區監理所板橋監理站95年5 月18日北監板
    一字第095000 1795 號函乙份附汽（機）車過戶申請登記書
    （影本；與乙○○部分）；又被告乙○○將持有之上
    開甲○○名義所有之上開機車過戶登記為其自己名義所有後
    ，隨後將前揭機車持往上開「宏盛當舖」典當得款3 萬元一
    節，有臺北縣政府警察局中和分局95年5 月22日北縣警中刑
    字第09 50022918 號函乙份附被告乙○○典當與該「宏盛當
    舖」之典當資料影本等各在卷可證（偵查卷第29頁、33頁；
    第35頁、36頁）。可見本件事證明確，被告上開犯行應堪認
    定。
二、查被告乙○○行為後，刑法第55條牽連犯之規定，已於94
    年1 月7 日修正刪除，於同年2 月2 日公布，並於95年7 月
    1 日施行；因被告上開行為後新法業已刪除牽連犯之規定，
    此刪除雖非犯罪構成要件之變更，但顯已影響行為人刑罰之
    法律效果，自屬法律有變更，依新刑法第2 條第1 項前段規
    定，經比較新、舊法結果，仍應適用較有利於被告之行為時
    法律即舊法論以牽連犯（最高法院95年第8 次刑事庭會議決
    議參照）；合先敘明。
三、核被告乙○○所為，係犯刑法第320 條第1 項之竊盜罪、同
    法第216 條、第210 條及同法第335 條第1 項之侵占罪；被
    告盜用甲○○印文與偽造甲○○之簽名（署押）於前開汽（
    機）車過戶申請登記書上等行為，均為偽造私文書之階段行
    為，不另論罪。被告所犯上開三罪間，互有方法結果之牽連
    關係，應從一重之刑法第216 條、第210 條之行使偽造私文
    書罪；被告偽造上開私文書後持以行使，偽造私文書之低度
    行為應為行使之高度行為所吸收，只論以行使偽造私文書罪
    。又公訴人起訴書雖未就被告所犯上開竊盜罪論述，惟查上
    開竊盜被害人甲○○身分證與印章部分，已據被告於本院審
    理時供承在卷；上開被告漏未起訴之竊盜罪部分因與上揭已
    起訴判決有罪之行使偽造私文書罪與侵占罪部分，有方法結
    果之牽連關係，屬裁判上一罪之關係，為起訴效力所及，本
    院自得併予審理，併予敘明。
四、查被告所犯前開刑法第320 條第1 項竊盜罪、第335 條第1
    項侵占罪，於被告行為後，刑法第33條第5 款之規定，業於
    94年2 月2 日修正公布，並於95年7 月1 日施行，則行為時
    被告所犯前開竊盜罪，有關竊盜罪該條項罰金刑之法定最高
    度罰金刑為銀元5 百元，侵占罪該條項罰金刑之法定最高
    度罰金刑為銀元1 千元，依照罰金罰鍰提高標準條例第一條
    規定，提高為10倍，各為5 千銀元（即新臺幣1 萬5 千元）
    與1 萬銀元（即新臺幣3 萬元）；而刑法修正後有關該2 條
    項罰金刑之規定，依刑法施行法第1 條之1 第2 項前段規定
    ，就刑法320 條第1 項之竊盜罪，有關罰金刑部分最高度罰
    金刑銀元5 佰元提高30倍，即為新臺幣1 萬5 千元；就刑法
    335 條第1 項之侵占罪，有關罰金刑部分最高度罰金刑銀元
    1 千元提高30倍，即為新臺幣3 萬元；因此，就該罪有關最
    高度罰金刑部分，刑法修正前後並無不同。惟刑法第32 0條
    第1 項竊盜罪與同法第335 條第1 項之最低度罰金刑，依修
    正前刑法第33條第5 款規定罰金刑為銀元1 元以上（即新臺
    幣3 元），而修正後刑法第33條第5 款則規定為新臺幣1000
    元以上，因此，經比較新、舊刑法第33條第5 款之規定，以
    修正前刑法第33條第5 款之規定較有利於行為人，併予敘明
    。
五、爰審酌被告犯罪之動機係因經濟匱乏之故，犯罪手段係竊取
    其友人之身分證與印章，將上開友人名義之機車登記為自己
    名下，將侵占之機車予以典當得款3 萬元；被害人甲○○所
    購買之前揭機車款項價款為4 萬6 千元一節，業據被害人甲
    ○○於警詢中供明在卷（偵查卷第10頁）；被告於犯後已坦
    承犯行，態度良好，已有悔意等一切情狀，判處被告如主文
    所示之刑，併諭知易科罰金之折算標準，以示懲儆。
六、按行為後法律有變更者，適用行為時之法律。但行為後之法
    律有利於行為人者，適用最有利於行為人之法律，刑法第2
    條第1 項定有明文；查被告行為時之刑法第41條第1 項前段
    規定：「犯最重本刑為5 年以下有期徒刑以下之刑之罪，而
    受6 個月以下有期徒刑或拘役之宣告，因身體、教育、職業
    、家庭之關係或其他正當事由，執行顯有困難者，得以（銀
    元）1 元以上3 元以下折算1 日，易科罰金。」，又其行為
    時之易科罰金折算標準，修正前罰金罰鍰提高標準條例第2
    條前段（該第2 條全文已於95年5 月17日公布刪除，並自95
    年7 月1 日施行）規定，就其原定數額提高為100 倍折算1
    日，則本件被告行為時之易科罰金折算標準，應以銀元300
    元折算1 日，經折算為新臺幣幣值後，應以新臺幣900 元折
    算為1 日；惟於94年1 月7 日修正，同年2 月2 日公布，95
    年7 月1 日施行之新刑法第41條第1 項前段規定：「犯最重
    本刑為5 年以下有期徒刑以下之刑之罪，而受6 個月以下有
    期徒刑或拘役之宣告者，得以新臺幣1,000 元、2, 000 元
    或3,000 元折算1 日，易科罰金。」，經比較修正前後之易
    科罰金折算標準，以修正前之刑法第41條前段之規定，較有
    利於被告，故經比較上開新舊法規定，依刑法第2 條第1項
    前段，應適用修正前刑法第41條第1 項前段規定，定其易科
    罰金之折算標準，合併敘明。
七、沒收：被告於上開汽（機）車過戶申請登記書「原車主名稱
    」欄位內，偽造「甲○○」之簽名（署押）1 個，依刑法第
    219 條規定，宣告沒收。另公訴人起訴書證據併所犯法條欄
    第二段，聲請就被告盜用之「甲○○」印文沒收一節；經查
    ：前揭「甲○○」印文係被告盜用，並非偽造之印文，核與
    刑法第219 條規定宣告沒收之構成要件不符，故上開被告盜
    用之「甲○○」印文一個，自不予宣告沒收。
據上論斷，應依刑事訴訟法第299 條第1 項前段、第273 條之1
第1 項，刑法第2 條第1 項前段、刑法第320 條第1 項、第216
條、第210 條、第335 條第1 項、修正前刑法第55條、修正前刑
法第41條第1 項前段，修正前第33條第5 款、刑法第219 條、修
正前罰金罰鍰提高標準條例第2 條、罰金罰鍰提高標準條例第1
條前段，判決如主文。
本案經檢察官林俊儀到庭執行職務。
中    華    民    國    95    年    8    月    18    日
                        刑事第五庭 法  官  陳坤地
上列正本證明與原本無異。
如不服本判決，應於判決送達後10日內向本院提出上訴狀。
                                   書記官  李淑秋
中    華    民    國    95    年    8     月    21    日
附錄本案論罪科刑法條全文
中華民國刑法第210條：
（偽造變造私文書罪）
偽造、變造私文書，足以生損害於公眾或他人者，處 5 年以下有
期徒刑。
中華民國刑法第216條：
（行使偽造變造或登載不實之文書罪）
行使第 210 條至第 215 條之文書者，依偽造、變造文書或登載
不實事項或使登載不實事項之規定處斷。
中華民國刑法第320條：
（普通竊盜罪、竊佔罪）
意圖為自己或第三人不法之所有，而竊取他人之動產者，為竊盜
罪，處 5 年以下有期徒刑、拘役或 5 百元以下罰金。
意圖為自己或第三人不法之利益，而竊佔他人之不動產者，依前
項之規定處斷。
前二項之未遂犯罰之。
中華民國刑法第335條：
（普通侵占罪）
意圖為自己或第三人不法之所有，而侵占自己持有他人之物者，
處 5 年以下有期徒刑、拘役或科或併科 1 千元以下罰金。
前項之未遂犯罰之。


司法院資訊處製作；財團法人民間司法改革基金會備份。
